ACORDAO-COMPLETO-2482445

ACÓRDÃO 8490/2021 ATA 22/2021 - SEGUNDA CÂMARA

VISTOS, relatados e discutidos estes autos em que se analisam atos de concessão de aposentadoria deferidos pelo Tribunal Regional do Trabalho da 3ª Região - MG em benefício das Sras. Maria Beatriz de Abreu Rodrigues de Sousa, Amália Maria Jorge de Castro e Roseli Fontaniello, e do Sr. Antonio Donizeti Dias, ex-servidores daquele órgão. 
ACORDAM os Ministros do Tribunal de Contas da União, reunidos em Sessão da 2ª Câmara, ante as razões expostas pelo Relator, e com fulcro nos incisos III e IX do art. 71 da Constituição Federal e nos arts. 1º, inciso V, e 39, inciso II, da Lei 8.443/1992, c/c o art. 259, inciso II, do Regimento Interno/TCU, em:
9.1. considerar legais as concessões de aposentadoria em favor de Maria Beatriz de Abreu Rodrigues de Sousa, Antonio Donizeti Dias, Amália Maria Jorge de Castro e Roseli Fontaniello, com o registro dos respectivos atos; 
9.2. encaminhar cópia desta deliberação ao Tribunal Regional do Trabalho da 3ª Região;
9.3. arquivar os presentes autos, nos termos do art. 169, inciso V, do RITCU.

Atos de concessão de aposentadoria deferidos pelo Tribunal Regional do Trabalho da 3ª Região  MG em benefício das Sras. Maria Beatriz de Abreu Rodrigues de Sousa, Amália Maria Jorge de Castro e Roseli Fontaniello, e do Sr. Antonio Donizeti Dias, ex-servidores daquele órgão.

Segunda Câmara

Tribunal Regional do Trabalho da 3ª Região.

3. Interessados: Maria Beatriz de Abreu Rodrigues de Sousa (XXX.675.566-XX); Antonio Donizeti Dias (XXX.515.476-XX); Amália Maria Jorge de Castro (XXX.164.666-XX) e Roseli Fontaniello (XXX.604.746-XX).

13.1. Ministros presentes: Bruno Dantas (Presidente), Augusto Nardes, Aroldo Cedraz e Raimundo Carreiro.
13.2. Ministro-Substituto presente: Marcos Bemquerer Costa (Relator).

MARCOS BEMQUERER

Adoto como parte do Relatório, com os pertinentes ajustes de forma, excerto da instrução da Secretaria de Fiscalização de Integridade de Atos e Pagamentos de Pessoal e de Benefícios Sociais - Sefip, por meio da qual as concessões de aposentadoria constantes destes autos foram analisadas (peças 8 e 9) : 
"EXAME TÉCNICO
Procedimentos aplicados
3. Os procedimentos para exame, apreciação e registro de atos de pessoal encontram-se estabelecidos na Instrução Normativa TCU 78/2018 e na Resolução TCU 206/2007. Essas normas dispõem que os atos de pessoal disponibilizados por meio do e-Pessoal devem ser submetidos previamente a críticas automatizadas, com base em parâmetros predefinidos.
4. As críticas das informações cadastradas na etapa de coleta do ato foram elaboradas e validadas levando-se em conta as peculiaridades de cada ato. Os itens verificados nessa etapa são inerentes a dados cadastrais, fundamentos legais, mapa de tempo, ficha financeira, assim como eventuais ocorrências de acumulação. Trata-se de verificações abrangentes, minuciosas e precisas e sem a necessidade de ação humana e, portanto, menos suscetível a falhas. As críticas aplicadas estão discriminadas no sistema, no Menu e-Pessoal, opção 'Crítica', que podem ser acessadas mediante concessão de perfil específico a servidores do TCU responsáveis pela análise.
5. Além das críticas automatizadas, há verificação humana adicional no caso de haver alertas do sistema ou informações não formatadas, como esclarecimentos do gestor ou do controle interno.  
6. As críticas também consideram os registros do Sistema Integrado de Administração de Recursos Humanos (Siape) . O Siape disponibiliza informações atualizadas sobre as parcelas que integram os proventos, diferentemente, portanto, do e-Pessoal, que informa as parcelas no momento do registro do ato. 
7. Essa confrontação com o Siape fornece uma visão atual e verdadeira da situação, o que permite descaracterizar irregularidades e inconsistências que, embora constantes do e-Pessoal, já foram corrigidas.
8. As verificações detectadas nos atos encontram-se discriminadas na aba de pendências de cada ato no sistema e-Pessoal, bem como nos espelhos dos atos contemplados por esta instrução.
Exame das Constatações
9. Ato: 52022/2020 - Interessada: MARIA BEATRIZ DE ABREU RODRIGUES DE SOUSA - CPF: XXX.675.566-XX
9.1. Parecer do Controle Interno: considerar o ato Legal com esclarecimentos. Justificativa:  Esta Secretaria de Controle Interno analisou o novo ato de pessoal de aposentadoria da ex-servidora cadastrado no sistema e-Pessoal sob o n. 52022/2020. Nessa oportunidade, foram confrontados todos os dados do novo ato com aqueles constantes do formulário SisacNet, bem como conferidas com o processo de aposentadoria as demais informações solicitadas no novo sistema e-Pessoal e que antes não eram exigidas.   
9.2. Constatações e análises: 
9.2.1. Houve o registro de pelo menos uma rubrica com 'Denominação para análise pelo TCU = Vantagem de caráter pessoal (343 - VPNI/QUINTOS AT - MP 2225-45 (Vantagem de caráter pessoal - Incorporação de quintos/décimos de função) - R$ 3.434,43) '.
a. Justificativa do Gestor de Pessoal: não há. Verificação efetuada no âmbito do TCU.
b. Análise do Controle Interno:  não há. Verificação efetuada no âmbito do TCU.
c. Análise da unidade técnica (Sefip/TCU) :
A concessão da vantagem de 'quintos' ou 'décimos' está em consonância com a jurisprudência deste Tribunal e os critérios das Leis 8.911/1994 e 9.624/1998 (os períodos anteriores a 8/4/1998 são suficientes para a incorporação da vantagem de quintos) .
9.2.2. Ato e-Pessoal em substituição a ato Sisac devolvido de acordo com comunicado da presidência do TCU.
a. Justificativa do Gestor de Pessoal: não há. Verificação efetuada no âmbito do TCU.
b. Análise do Controle Interno:  não há. Verificação efetuada no âmbito do TCU.
c. Análise da unidade técnica (Sefip/TCU) : Ato em substituição a ato SISAC devolvido com entrada original no TCU na data de 6/2/2017.
9.2.3. O Controle Interno emitiu parecer pela legalidade com esclarecimentos.
a. Justificativa do Gestor de Pessoal: não há. Verificação efetuada no âmbito do TCU.
b. Análise do Controle Interno:  não há. Verificação efetuada no âmbito do TCU.
c. Análise da unidade técnica (Sefip/TCU) :
Os esclarecimentos do controle interno não interferem na análise do ato.
9.3. O detalhamento da inconsistência acima elencada encontra-se no anexo II dessa instrução. 
9.4. Encaminhamento do ato: 
9.4.1. Considerar  LEGAL e conceder o registro do ato de MARIA BEATRIZ DE ABREU RODRIGUES DE SOUSA.
10. Ato: 52163/2020 - Interessado: ANTONIO DONIZETI DIAS - CPF: XXX.515.476-XX
10.1. Parecer do Controle Interno: considerar o ato Legal com esclarecimentos. Justificativa:  A Secretaria de Controle Interno analisou o novo ato de pessoal de aposentadoria do ex-servidor cadastrado no sistema e-Pessoal sob o n. 52163/2020. Nessa oportunidade, foram confrontados todos os dados do novo ato com aqueles constantes do formulário SisacNet, bem como conferidas com o processo de aposentadoria as demais informações solicitadas no novo sistema e-Pessoal e que antes não eram exigidas. 
10.2. Constatações e análises: 
 (idem 9.2.1) 
10.2.2. O Controle Interno emitiu parecer pela legalidade com esclarecimentos.
a. Justificativa do Gestor de Pessoal: não há. Verificação efetuada no âmbito do TCU.
b. Análise do Controle Interno:  não há. Verificação efetuada no âmbito do TCU.
c. Análise da unidade técnica (Sefip/TCU) :
Os esclarecimentos do controle interno não interferem na análise do ato.
10.2.3. Ato e-Pessoal em substituição a ato Sisac devolvido de acordo com comunicado da presidência do TCU.
a. Justificativa do Gestor de Pessoal: não há. Verificação efetuada no âmbito do TCU.
b. Análise do Controle Interno:  não há. Verificação efetuada no âmbito do TCU.
c. Análise da unidade técnica (Sefip/TCU) : Ato em substituição a ato SISAC devolvido com entrada original no TCU na data de 7/2/2017.
10.3. O detalhamento da inconsistência acima elencada encontra-se no anexo II dessa instrução. 
10.4. Encaminhamento do ato: 
10.4.1. Considerar  LEGAL e conceder o registro do ato de ANTONIO DONIZETI DIAS.
11. Ato: 54174/2020 - Interessada: AMALIA MARIA JORGE DE CASTRO - CPF: XXX.164.666-XX
11.1. Parecer do Controle Interno: considerar o ato Legal com esclarecimentos. Justificativa:  Essa Secretaria de Controle Interno analisou o novo ato de pessoal de aposentadoria da ex-servidora cadastrado no sistema e-Pessoal sob o n. 54174/2020. Nessa oportunidade, foram confrontados todos os dados do novo ato com aqueles constantes do formulário SisacNet, bem como conferidas com o processo de aposentadoria as demais informações solicitadas no novo sistema e-Pessoal e que antes não eram exigidas.    
11.2. Constatações e análises: 
 (idem 9.2. a 9.3.) 
11.4. Encaminhamento do ato: 
11.4.1. Considerar  LEGAL e conceder o registro do ato de AMALIA MARIA JORGE DE CASTRO.
12. Ato: 55854/2020 - Interessada: ROSELI FONTANIELLO - CPF: XXX.604.746-XX
12.1. Parecer do Controle Interno: considerar o ato Legal com esclarecimentos. Justificativa:  Esta Secretaria de Controle Interno analisou o novo ato de pessoal de aposentadoria da ex-servidora cadastrado no sistema e-Pessoal sob o n. 55854/2020. Nessa oportunidade, foram confrontados todos os dados do novo ato com aqueles constantes do formulário SisacNet, bem como conferidas com o processo de aposentadoria as demais informações solicitadas no novo sistema e-Pessoal e que antes não eram exigidas.    
12.2. Constatações e análises: 
12.2.1. Foi preenchida rubrica com 'Denominação para análise do TCU' do tipo 'VPI (13,23% e 12,23%) '. Anexar documento comprobatório do tipo 'Documento oficial'.
a. Justificativa do Gestor de Pessoal: por meio do Ofício Circular CSJT/GP n. 2, de 31/8/2015, o Presidente do CSJT determinou o cumprimento do despacho proferido pelo Juízo da 2ª Vara Federal da Seção Judiciária do Distrito Federal, no sentido de limitar aos associados da Anajustra o pagamento da diferença remuneratória atinente ao percentual de 13,23%. Gestor anexou os seguintes documentos: Ofício Circular-Documento oficial.
b. Análise do Controle Interno: justificativa do gestor esclarece pendência.
c. Análise da unidade técnica (Sefip/TCU) : não há amparo legal para a conversão da vantagem pecuniária individual (VPI) instituída pela Lei 10.698/2003, no valor fixo de R$ 59,87, em reajuste equivalente ao percentual (13,23%) que essa vantagem representou sobre o menor vencimento básico da Administração Pública Federal no momento de publicação da lei. No entanto, as referidas rubricas foram excluídas da ficha financeira atual.
 (idem 12.2.1.) 
12.2.5. Houve o registro de pelo menos uma rubrica com 'Denominação para análise pelo TCU = Vantagem de caráter geral (501 - VPI (13,23%) - VENCIMENTO (Vantagem de caráter geral - VPI (13,23% e 12,23%) ) - R$ 391,75) '.
 (idem subitens 'a', 'b' e 'c' do 12.2.1) 
12.2.6. Houve o registro de pelo menos uma rubrica com 'Denominação para análise pelo TCU = Vantagem de caráter geral (502 - VPI (13,23%) - GAJ (12%) (Vantagem de caráter geral - VPI (13,23% e 12,23%) )  -  R$ 47,01) .
12.2.7. Houve o registro de pelo menos uma rubrica com 'Denominação para análise pelo TCU = Vantagem de caráter geral (503 - VPI (13,23%) - ATS (Vantagem de caráter geral - VPI (13,23% e 12,23%) ) - R$ 43,09) '.
 (idem subitens 'a', 'b' e 'c' do 12.2.1) 
12.2.8. Houve o registro de pelo menos uma rubrica com 'Denominação para análise pelo TCU = Vantagem de caráter geral (505 - VPI (13,23%) - VPNI (Vantagem de caráter geral - VPI (13,23% e 12,23%) ) - R$ 415,87) .
 (idem subitens 'a', 'b' e 'c' do 12.2.1) 
12.2.9. Houve o registro de pelo menos uma rubrica com 'Denominação para análise pelo TCU = Vantagem de caráter pessoal (343 - VPNI/QUINTOS AT - MP 2225-45 (Vantagem de caráter pessoal - Incorporação de quintos/décimos de função) - R$ 3.434,43) .
a. Justificativa do Gestor de Pessoal: não há. Verificação efetuada no âmbito do TCU.
b. Análise do Controle Interno:  não há. Verificação efetuada no âmbito do TCU.
c. Análise da unidade técnica (Sefip/TCU) :
A concessão da vantagem de quintos ou décimos está em consonância com a jurisprudência deste Tribunal e os critérios das Leis 8.911/1994 e 9.624/1998 (os períodos anteriores a 8/4/1998 são suficientes para a incorporação da vantagem de quintos) .
12.2.10. Existe categoria de tempo de contribuição ('Serviço público civil (Adm. Direta e Indireta) em cargo diferente ao da aposentadoria - de 02/03/1983 a 31/01/1985') prestado na esfera 'Estadual, Distrital ou Municipal' que foi considerado para fins de anuênios.
a. Justificativa do Gestor de Pessoal: Não há. Verificação efetuada no âmbito do TCU.
b. Análise do Controle Interno:  Não há. Verificação efetuada no âmbito do TCU.
c. Análise da unidade técnica (Sefip/TCU) : O referido período não foi considerado para fins de anuênios.
12.2.11. No tempo calculado para fins de anuênios foram computados períodos não contínuos.
a. Justificativa do Gestor de Pessoal: não há. Verificação efetuada no âmbito do TCU.
b. Análise do Controle Interno:  não há. Verificação efetuada no âmbito do TCU.
c. Análise da unidade técnica (Sefip/TCU) : não se constatou irregularidade na contagem de tempo para fins de anuênios.
12.2.12. O Controle Interno emitiu parecer pela legalidade com esclarecimentos.
a. Justificativa do Gestor de Pessoal: Não há. Verificação efetuada no âmbito do TCU.
b. Análise do Controle Interno:  Não há. Verificação efetuada no âmbito do TCU.
c. Análise da unidade técnica (Sefip/TCU) : fato apontado não interfere na análise do ato.
12.2.13. Ato e-Pessoal em substituição a ato Sisac devolvido de acordo com comunicado da presidência do TCU.
a. Justificativa do Gestor de Pessoal: não há. Verificação efetuada no âmbito do TCU.
b. Análise do Controle Interno:  não há. Verificação efetuada no âmbito do TCU.
c. Análise da unidade técnica (Sefip/TCU) : ato em substituição a ato SISAC devolvido com entrada original no TCU na data de 28/3/2016.
12.3. O detalhamento da inconsistência acima elencada encontra-se no anexo II dessa instrução. 
12.4. Encaminhamento do ato: 
12.4.1. Considerar LEGAL e conceder o registro do ato de ROSELI FONTANIELLO.
12.4.2. Com fulcro no art. 262, caput, do Regimento Interno deste Tribunal, determinar ao órgão/entidade Tribunal Regional do Trabalho da 3ª Região/MG que: 
a. dispense a devolução dos valores indevidamente recebidos de boa-fé até a data da ciência do órgão/entidade Tribunal Regional do Trabalho da 3ª Região/MG, do acórdão que vier a ser proferido, com base no Enunciado 106 da Súmula da Jurisprudência do TCU.
CONCLUSÃO
13. A abrangência e a profundidade das verificações levadas a efeito fundamentam convicção de que os atos 52163/2020, 52022/2020, 55854/2020 e 54174/2020 podem ser apreciados pela legalidade, em razão de não terem sido encontradas irregularidades nos atos, de acordo com o item Exame das Constatações desta instrução.
PROPOSTA DE ENCAMINHAMENTO
14. Ante o exposto, com fundamento no art. 71, inciso III, da Constituição Federal, no art. 1º, inciso V, e art. 39, incisos I e II, da Lei 8.443/1992, no art. 260 do Regimento Interno do Tribunal de Contas da União, propõe-se: 
14.1. Considerar LEGAIS e conceder o registro dos atos de ANTONIO DONIZETI DIAS, MARIA BEATRIZ DE ABREU RODRIGUES DE SOUSA, ROSELI FONTANIELLO e AMALIA MARIA JORGE DE CASTRO.
14.2. Com fulcro no art. 262, caput, do Regimento Interno deste Tribunal, determinar ao órgão/entidade Tribunal Regional do Trabalho da 3ª Região/MG que: 
14.2.1. dispense a devolução dos valores indevidamente recebidos de boa-fé até a data da ciência do órgão/entidade Tribunal Regional do Trabalho da 3ª Região/MG, do acórdão que vier a ser proferido, com base no Enunciado 106 da Súmula da Jurisprudência do TCU."
2.	A representante do Ministério Público junto ao TCU, Procuradora-Geral Cristina Machado da Costa e Silva, divergiu da proposta de julgamento pela legalidade e respectivo registro do ato referente à aposentadoria da Sra. Roseli Fontaniello, nos seguintes termos (peça 11) : 
"Versam os autos sobre processo consolidado com atos de aposentadoria expedidos pelo Tribunal Regional do Trabalho da 3.ª Região - TRT-3. A Secretaria de Fiscalização de Pessoal - Sefip - opina pela legalidade e registro das concessões, por meio dos pareceres uniformes acostados às peças n.ºs 8 e 9.
2. Ao percorrermos o formulário de aposentadoria da ex-servidora Roseli Fontaniello (peça n.º 6) , verificamos que foi averbado o período de 02/03/1983 a 31/01/1985, prestado na Prefeitura Municipal de Andradas/MG, para fins de anuênios. Após esse período, a interessada perdeu o vínculo com a administração pública, havendo ingressado no TRT - 3.ª Região - apenas em 03/01/1990, onde laborou até a data de sua aposentadoria, deferida em 20/01/2016 (peça n.º 6) .
3. Segundo o Acórdão 4.322/2015 - 1.ª Câmara, são requisitos para a percepção de adicional de tempo de serviço: (i) o cumprimento do tempo de serviço público pleiteado durante a vigência da legislação que gerou essa vantagem; e (ii) o não rompimento do vínculo jurídico do servidor com a Administração.
4. Ainda sobre a matéria, transcrevemos excerto do voto proferido pelo nobre Ministro Benjamin Zymler no Acórdão n.º 1718/2021 - 1.ª Câmara:
'7. Ocorre que a jurisprudência desta Corte, lastreada na Nota Técnica 282/2011/CGNOR/DENOP/SRH/MP - oriunda, como se vê, do órgão central do Sistema de Pessoal Civil da Administração Federal (Sipec) -, não admite a utilização, para a concessão de anuênios, de períodos descontínuos de trabalho. Em outras palavras, havendo intervalo entre o desligamento de um cargo público federal e a admissão num outro, o tempo de serviço prestado no primeiro vínculo não pode ser computado para a concessão de anuênios no segundo. Ilustram tal entendimento, entre outros, os Acórdão 4322/2015-TCU-Primeira Câmara, relatado pelo Ministro Bruno Dantas, e 11.838/2016-2ª Câmara, relatado pela Ministra Ana Arraes'.
5. No caso ora em exame, o tempo municipal laborado pela ex-servidora no período de 02/03/1983 a 31/01/1985 e considerado para o pagamento de anuênios está irregular, uma vez que ficou configurado o rompimento do vínculo com a administração pública.
6. Portanto, o ato de aposentadoria de peça n.º 6 está eivado de mácula, razão pela qual propomos a ilegalidade e negativa de registro da concessão, devendo o órgão de pessoal desconsiderar o tempo municipal exercido pela ex-servidora Roseli Fontaniello com quebra de vínculo com a administração pública, para fins de concessão de anuênios, cabendo o envio de novo formulário corrigido à Corte de Contas, por meio do sistema e-Pessoal.
7. Quanto aos demais atos, acolhemos a proposição de legalidade e registro.
8. Por todo o exposto, com as vênias de estilo por divergir parcialmente do encaminhamento oferecido pela Sefip às peças n.ºs 8 e 9, esta representante do Ministério Público de Contas propõe ao Tribunal:
	8.1. a ilegalidade e negativa de registro do ato inicial de aposentadoria de Roseli Fontaniello (CPF n.º XXX.604.746-XX) - peça n.º 6, ante a contagem do período compreendido entre 02/03/1983 e 31/01/1985 para fins de anuênios, posto que ficou comprovada a posterior quebra de vínculo com a administração pública, dispensada a reposição das importâncias indevidamente recebidas de boa-fé pela inativa, nos termos do disposto na Súmula TCU n.º 106;
	8.2. determinar ao Tribunal Regional do Trabalho da 3.ª Região e em relação à inativa Roseli Fontaniello que, no prazo máximo de 15 (quinze) dias:
	8.2.1. promova a correção do percentual de anuênios atribuído à inativa, com a exclusão do tempo de serviço municipal compreendido entre 02/03/1983 e 31/01/1985;
	8.2.2. envie novo formulário de aposentadoria à consideração da Corte de Contas, escoimado de falhas, por meio do sistema e-Pessoal;
	8.3. a legalidade e registro das demais concessões constantes dos presentes autos."
	É o Relatório.

não há.

Procuradora-Geral Cristina Machado da Costa e Silva.

PESSOAL. APOSENTADORIA. AVERBAÇÃO DE TEMPO MUNICIPAL PARA FINS DE ANUÊNIOS. INGRESSO NO SERVIÇO PÚBLICO FEDERAL EM CARGO EFETIVO NA VIGÊNCIA DA LEI 1.711/1952. APLICAÇÃO DO DISPOSTO NO DECRETO 31.922/1952. LEGALIDADE DOS ATOS, COM O CORRESPONDENTE REGISTRO.

APOSENTADORIA (APOS)

Secretaria de Fiscalização de Integridade de Atos e Pagamentos de Pessoal e de Benefícios Sociais - Sefip.

Em apreciação as concessões de aposentadoria deferidas pelo Tribunal Regional do Trabalho da 3ª Região - MG em benefício das Sras. Maria Beatriz de Abreu Rodrigues de Sousa, Amália Maria Jorge de Castro e Roseli Fontaniello e do Sr. Antonio Donizeti Dias, ex-servidores daquele órgão.
2.	As concessões em análise ocorreram na modalidade voluntária, com proventos integrais, calculados com base na última remuneração dos cargos em que se deu a inativação, nos termos do art. 3º da Emenda Constitucional - EC 47/2005.
3.	As informações constantes do processo indicam que os interessados implementaram os requisitos para se inativarem, uma vez que tinham idade, tempo de contribuição, de serviço público, de carreira e de cargo requeridos pelo fundamento concessório.
4.	A Secretaria de Fiscalização de Integridade de Atos e Pagamentos de Pessoal e de Benefícios Sociais - Sefip, após os atos terem sido submetidos a críticas automatizadas, concluiu pela legalidade das aposentadorias, com o respectivo registro.  
5. 	Por sua vez, o parecer exarado nos autos pelo Ministério Público junto ao TCU (peça 11) divergiu da conclusão da unidade técnica, unicamente, no que tange à legalidade e ao encaminhamento proposto para o ato de concessão da Sra. Roseli Fontaniello. O Parquet asseverou que foi averbado tempo de serviço prestado na Prefeitura Municipal de Andradas/MG, para fins de anuênios, entre 02/03/1983 e 31/01/1985, o qual seria indevido por ter havido a perda do vínculo com a administração pública, em razão de a interessada ter ingressado apenas em 03/01/1990 no TRT - 3ª Região, onde laborou até a data de sua aposentadoria.
6.	Não obstante a conclusão do MP/TCU no que concerne ao ato de aposentadoria da Sra. Roseli Fontaniello, observo, das informações extraídas do ato de peça 6, que a interessada ingressou no serviço público federal em cargo público efetivo ainda na vigência da Lei 1.711/1952, em 03/01/1990. Como visto, antes de seu ingresso no serviço público federal em cargo efetivo, a interessada prestou serviço público na esfera municipal na Prefeitura Municipal de Andradas/MG, no período compreendido entre 02/03/1983 e 31/01/1985, tendo sido tal período computado para fins da gratificação por tempo de serviço que a inativa recebe atualmente em sua aposentadoria.
7.	Destaco que o Decreto 31.922/1952, que regulamentava a concessão de Gratificação de Adicional de Tempo de Serviço prevista na Lei 1.711/1952, não trazia qualquer óbice ao cômputo dos tempos destacados no ato emitido em favor da inativa, para fins da gratificação por tempo de serviço. Senão vejamos o que dispunha o art. 7º do aludido decreto: 
	"Art. 7º No cômputo do tempo de serviço público efetivo serão observadas as seguintes normas:
	I - entende-se como tempo de serviço público efetivo o que tenha prestado à União, Estados, Distrito Federal, Territórios e Municípios, em cargo ou função civil ou militar, ininterruptamente ou não, em órgãos de administração direta ou autárquica, apurado à vista dos registros de freqüência, fôlhas de pagamento ou dos elementos regularmente averbados no assentamento individual do funcionário;" (grifos acrescidos) .
8.	Outrossim, cumpre asseverar que esta Corte de Contas, em resposta à Consulta formulada pelo Tribunal Superior Eleitoral nos autos do TC Processo 003.481/2000-4, na qual se indagava sobre a "possibilidade de aproveitamento, na esfera federal, do tempo de serviço público prestado na esfera estadual e/ou municipal, para fins de gratificação adicional por tempo de serviço e de licença-prêmio por assiduidade", respondeu, por meio do Acórdão 44/2006-TCU-Plenário (Relator, Ministro-Substituto Augusto Sherman) :
	"9.1.1. o requisito a ser observado, na esfera federal, para o cômputo do tempo de serviço prestado na esfera estadual e/ou municipal, para fins de gratificação adicional por tempo de serviço, é que o serviço público efetivo tenha sido prestado sob a égide do Decreto 31.922/52, que regulamenta a concessão da gratificação adicional por tempo de serviço prevista nos arts. 145, item XI, e 146 da Lei 1.711/52, não sendo necessário que a averbação tenha sido feita durante a vigência da referida lei;
	9.1.2. não há solução de continuidade entre o término da prestação do serviço na esfera estadual e/ou municipal e seu início na esfera federal, desde que o servidor tenha ingressado no serviço público federal ainda na vigência da Lei 1.711/52;" (grifos acrescidos) .
9.	No caso em questão, destaco que o serviço público exercido pela inativa na Prefeitura Municipal de Andradas/MG foi prestado sob a égide do Decreto 31.922/1952. Além disso, a servidora ingressou em cargo público efetivo na esfera federal ainda quando estava vigente a Lei 1.711/1952. Nessas condições, o cômputo do tempo de serviço público prestado na esfera municipal pela Sra. Roseli Fontaniello encontra-se regular. Não há, portanto, qualquer irregularidade capaz de macular o registro do ato em questão. Nesse sentido, cito também o recente Acórdão 4757/2021-TCU-Primeira Câmara (Relator Ministro Vital do Rêgo) .
10.	Por fim, no que tange às demais concessões de aposentadoria, concordo com os pareceres das instâncias técnicas desta Corte no sentido de concluir pela legalidade dos atos e seus respectivos registros.  
	Ante o exposto, manifesto-me por que seja adotada a deliberação que ora submeto a este Colegiado.
TCU, Sala das Sessões, em 29 de junho de 2021.
MARCOS BEMQUERER COSTA
Relator